最高法院民事判決　　　　　　　　　　　　　　　八十七年度台上字第二五五三號
　　上 訴 人　陳稽峰
　　被上訴人　陳金益
右當事人間請求侵權行為損害賠償事件，上訴人對於中華民國八十六年十二月十五日
台灣高等法院台中分院判決（八十六年度重訴字第三二號），提起上訴，本院判決如
左：
    主  文
原判決關於命上訴人給付新台幣肆佰柒拾萬伍仟零肆拾肆元及其利息暨該訴訟費用部
分廢棄，發回台灣高等法院台中分院。
其他上訴駁回。
上訴訴訟費用，關於駁回其他上訴部分，由上訴人負擔。
    理  由
本件被上訴人主張：上訴人於民國八十五年十一月十四日十九時二十五分許，酒後駕
駛車牌號碼ＭＡ－九三七一號自用小客車，沿台中縣梧棲鎮○○路○段，由沙鹿往梧
棲方向行駛，途經該路一段五五九巷八九號附近，速限每小時四十五公里之路段，本
應注意酒後吐氣每公升酒精含量超過○‧二五毫克時，即不得駕車，及應於限速內行
駛，且應注意車前狀況，隨時採取必要之安全措施，而依當時情形又無不能注意之狀
況，竟疏未注意，貿然於酒後吐氣每公升酒精含量○‧四三毫克之狀態下駕車，以時
速五十公里超速行駛，且未注意車前狀況，隨時採取安全措施，致撞及對向由伊所騎
乘之車號ＳＰＣ－○三五號機車，使伊人車倒地，因而受有腦挫傷，右手肌腱斷裂之
傷害，伊自得請求損害賠償等情，求為命上訴人給付新台幣（以下同）四百八十九萬
四千一百八十元及加給自八十六年五月二十三日起至清償日止之法定遲延利息之判決
（被上訴人超過上開部分之請求，經原審判決其敗訴確定）。
上訴人則以：伊已代墊部分醫藥費用二十六萬四千五百元，應予扣除。被上訴人受傷
程度並未達重傷害，亦無喪失全部勞動能力之情事，其請求至六十歲止之全部勞動損
失，顯然無據。又被上訴人請求之精神慰藉金亦嫌過高等語，資為抗辯。
原審就被上訴人前開金額之請求，判決其勝訴，係以：被上訴人主張之右開事實，為
上訴人所不爭執，且有診斷證明書、刑事傷害案件卷內所附道路交通事故調查報告表
及現場照片八張可證，自堪信實。上訴人因駕車過失撞及被上訴人受傷，其過失與被
上訴人之受傷顯有相當因果關係，依法自應賠償被上訴人。查被上訴人被撞傷後，經
送沙鹿童綜合醫院（以下簡稱童醫院）急救，僱請台中病患服務看護中心派人特別看
護，又購買醫療器材等費用，共支出二十五萬零三百零六元，業據提出醫療費用收據
九張、衛材代購單七張、特別看護收據二張、衛材收據八張為證。被上訴人自八十五
年十一月二十四日至八十六年一月十八日之生活需他人照料，在醫療初期僅能臥床，
需使用氣墊床，又因意識欠清，無法言語，須在床上處理大小便，需用看護墊，無法
行走，需用輪椅；另須長期胃管灌食，故需購用玻璃灌食空針等情，已經童醫院函覆
在卷，足見被上訴人所提出之上開醫藥費用、衛材氣墊床、看護墊、輪椅、看護費、
空針等支出收據，均屬醫療上所必須，且不在上訴人代墊付之金額內，其請求上訴人
賠償，應予准許。又被上訴人受傷治療迄今，左側肢體稍乏力，可緩慢行走，智能較
差，無法從事工作，生活需他人扶助，有童醫院出具之診斷證明書為憑。被上訴人主
張其喪失勞動能力，請求賠償，亦屬有據。查被上訴人於六十三年五月一日出生，迄
八十五年十一月十四日車禍發生時僅年滿二十歲，剛服完兵役，足見其原可從事一般
勞動工作，被上訴人主張其從事汽車修護月收三萬元一節雖不能證實，但其能獲得一
般工人工資收入，當無問題，故其請求之勞動能力損失，應按行政院勞工委員會核定
之勞工基本工資每月一萬五千八百四十元計算。計自車禍後起算，尚有三十七年之工
作時間，依霍夫曼計算法，扣除期前利息，被上訴人可一次請求賠償四百零四萬三千
八百七十四元。又被上訴人因上訴人之過失，受傷頗重，住院手術，門牙斷掉，腦部
受傷，至今行動不便，無法從事工作，且需他人扶助生活，其精神上痛苦不言可喻，
其請求上訴人賠償非財產上損害，亦屬有據。經審酌被上訴人國中畢業，尚未結婚，
家無恒產，及其所受痛苦，而上訴人父母離異，與父同住，國中畢業，未婚，在電子
工廠工作，月收二萬元等兩造之教育程度、經濟狀況、社會地位等各種情況，暨上訴
人過失程度、被上訴人所受痛苦，認被上訴人請求六十萬元，尚屬正當等詞，為其判
斷之基礎。
關於廢棄發回部分：查上訴人在原審提出之特別看護費收據二張，係鄭榮桂出具，載
明係八十五年十二月六日至同年月二十二日及八十五年十二月二十二日至八十六年一
月五日之看護費用合計六萬一千元（見原審重訴字卷五六頁），此似適與被上訴人所
請求之特別看護費（八十五年十一月二十四日至八十六年一月十八日止）部分重複（
見原審重訴字卷三七、三八頁）。原審未遑詳查斟酌，遽謂上訴人未為代付，即有可
議。又原判決附表四之第八項所列支出購用尿褲一百七十元部分，並無單據足以證明
，原審率予准許，亦有可議。次查被上訴人受傷，經診斷為腦挫傷、右手肌腱斷裂（
病名）。右手經手術縫合肌腱。治療後左側肢體仍乏力，可緩慢行走，智能較差（見
原審重訴字卷六二頁診斷證明書）。據此，被上訴人之病情是否在回復中，尚有所未
明。雖童醫院所出具上開診斷證明書「醫師囑言」欄加記「無法從事工作，生活需他
人扶助」等語，然其究竟憑何作此判斷﹖被上訴人是否已經確定終身無法工作﹖即其
殘廢程度是否達於終身不能從事任何工作而已經百分之百喪失勞動能力﹖尚有進一步
檢驗澄清之必要。原審未說明認定之依據，漫謂被上訴人已經完全喪失勞動能力，判
命上訴人賠償其終身喪失勞動能力之損失，自屬判決理由不備。至精神慰藉金之斟酌
，因與被上訴人之病情、喪失勞動能力及其所受痛苦之程度攸關，亦有待查明，另行
斟酌。綜上，原審判命上訴人給付被上訴人四百七十萬五千零四十四元本息部分，即
屬不可維持。上訴論旨，指摘原判決上開部分為不當，求予廢棄，為有理由。
關於上訴駁回部分：查原審判命上訴人給付醫療費十八萬九千一百三十六元本息部分
，經核於法並無違背。上訴論旨，徒就原審取捨證據、認定事實之職權行使，指摘原
判決該部分為不當，聲明廢棄，非有理由。
據上論結，本件上訴一部為有理由、一部為無理由。依民事訴訟法第四百七十七條第
一項、第四百七十八條第一項、第四百八十一條、第四百四十九條第一項、第七十八
條，判決如主文。
中      華      民      國    八十七    年      十      月     三十     日
                              最高法院民事第五庭
                                  審判長法官  吳  啟  賓
                                        法官  洪  根  樹
                                        法官  謝  正  勝
                                        法官  劉  福  來
                                        法官  黃  熙  嫣
      右正本證明與原本無異
                                              書  記  官
中      華      民      國    八十七    年     十一     月     二十     日
